【裁判字號】    99,上訴,791
【裁判日期】    990514
【裁判案由】    妨害自由
【裁判全文】
臺灣高等法院刑事判決                 99年度上訴字第791號
上  訴  人
即  被  告  甲○○原名林建生.
選任辯護人  邱頌松律師
上  訴  人
即  被  告  丁○○
上列上訴人因妨害自由等案件，不服臺灣板橋地方法院97年度訴
字第5037號，中華民國98年11月30日第一審判決（起訴案號：臺
灣板橋地方法院檢察署97年度偵字第5101號），提起上訴，本院
判決如下：
    主  文
上訴駁回。
    事  實
一、甲○○（原名林建生）於民國87年間因業務侵占案件，經臺
    灣板橋地方法院（下稱板橋地院）以87年度訴字第1801號刑
    事判處有期徒刑10月確定，於91年間又因傷害案件，經板橋
    地院以91年度易緝字第158號判處拘役58日得易科罰金確定
    ，嗣入監接續執行，於92年4月7日執行完畢出監；詎不知悔
    改，因委託丙○○辦理房屋買賣及貸款事項發生債務糾紛，
    竟心生不滿，於97年1月22日上午11時許，與丙○○相約在
    臺北縣板橋市○○路○段56號之泡沫紅茶店談判，丙○○偕
    同友人乙○○赴約，甲○○夥同丁○○（綽號蠻牛）、林義
    基（綽號大胖、經原審以恐嚇罪判處有期徒刑3月，妨害自
    由罪有期徒刑3月，應執行有期徒刑4月得易科罰金）、鄭均
    煌（由板橋地院另行審結）及林俊宏（通緝中）等人共同基
    於恐嚇之犯意聯絡，於上開時、地談判時，共同以言語對丙○○及乙○○恫嚇稱：如果不給錢，就到山上住或到甲○○
    家住3、4天，將錢準備好等加害其自由之事，致丙○○及乙○○心生畏懼，丙○○為求脫身乃答應賠償甲○○新臺幣（
    下同）150萬元，甲○○並要求丙○○先支付部分現金，丙○○乃將其母親張林月卿之日盛國際商業銀行股份有限公司
    （下稱日盛銀行）樹林分行帳號00000000000000號帳戶存摺
    等交給乙○○領款，惟甲○○與丁○○、林義基、鄭均煌及
    林俊宏另共同基於剝奪他人行動自由之犯意聯絡，於同日下
    午1至2時許，由丁○○、林義基與鄭均煌強押乙○○坐上鄭
    均煌所駕駛之自用小客車，前往臺北縣樹林市○○路○段276
    號日盛銀行樹林分行，由林義基帶同乙○○（起訴書誤載為
    「丙○○」，原審蒞庭檢察官當庭更正）進入銀行，乙○○
    領取前開張林月卿（起訴書誤載「丙○○」，原審蒞庭檢察
    官當庭更正）帳戶內之現金20萬元後交予林義基，渠等再一
    同返回前開泡沫紅茶店，林義基將該20萬元交予甲○○，以
    此非法方法剝奪乙○○之行動自由，而甲○○另要求丙○○
    簽發本票4張（面額為50萬元2張、30萬元1張、150元1張）
    及承諾書1紙，並要求乙○○在承諾書上見證人欄簽名，告
    知如欲贖回本票及承諾書，須支付130萬元，始由丙○○及
    乙○○離去，甲○○並將該20萬元中之3萬元分予丁○○，
    由丁○○再將其中1萬元分予林義基；嗣丙○○不甘受損，
    於同年1月24日報警處理，並向甲○○佯稱交付現金130萬元
    ，與之相約同年1月25日下午1時許在前開泡沫紅茶店云云，
    甲○○、丁○○、林義基、鄭均煌及林俊宏等人於上開時間
    到場後，旋為警查獲渠等及許志遠、葉芥銘、徐源宏、林宗
    漢、袁意婷等人（以上5人另經檢察官為不起訴處分），並
    扣得本票、承諾書、現金130萬元（經丙○○領回）及林宗
    漢所有與本案無涉之中空鐵棍、槍型瓦斯噴霧器各1支、葉
    芥銘所有與本案無涉不具殺傷力玩具槍、雙節棍、開山刀及
    甩棍各1支，始查悉上情。
二、案經丙○○、乙○○訴由臺北市政府警察局大安分局（下稱
    大安分局）移送臺灣板橋地方法院檢察署檢察官偵查起訴。
    理  由
一、訊據被告甲○○、丁○○固坦承被告甲○○與告訴人丙○○
    相約於上開時、地商談賠償事宜，告訴人乙○○陪同告訴人
    丙○○到場，而被告丁○○、同案被告林義基、林俊宏、鄭
    均煌均在場，期間由鄭均煌駕車搭載林義基、丁○○與告訴
    人乙○○前往日盛銀行樹林分行提領案外人張林月卿帳戶之
    現金20萬元，由告訴人乙○○交予林義基轉交被告甲○○，
    而被告甲○○將其中3萬元交予被告丁○○，被告丁○○交
    付1萬元予林義基，且告訴人丙○○簽發上開本票及承諾書
    ，及告訴人乙○○在承諾書見證人欄簽名等事實，惟均否認
    有何恐嚇及妨害自由犯行，被告甲○○辯稱：渠等並未出言
    恐嚇，因先前丙○○幫伊辦理購屋貸款400萬元，但實際上
    購屋價格200多萬元，卻讓伊背負房貸400萬元、信用破產，
    伊找丙○○協調賠償事宜，丙○○同意賠償150萬元而簽發
    本票、承諾書及當場交付現金20萬元，且係丙○○請乙○○
    領款，但乙○○稱其車遭拖吊而委請渠等開車載他去，始由
    丁○○、林義基、鄭均煌等人開車載乙○○去提款云云；被
    告丁○○辯稱：當天因甲○○到伊家找伊陪同到現場，到現
    場後，由甲○○跟丙○○談他們的事，伊只是坐在旁邊聽，
    伊並未出言恐嚇，伊只說做這樣的事是不對的，伊是作中古
    車買賣，鄭均煌打電話給伊說要談車子的事，伊請他過來，
    伊並打電話給林義基請他過來談車子的事，甲○○說丙○○
    他們的車被拖吊，請鄭均煌幫忙開車載乙○○去銀行，因為
    當時伊跟朋友約在樹林見面拿手機，故伊跟著去，但伊中途
    下車找朋友拿手機，伊並沒有去銀行，由伊之朋友載伊回到
    泡沫紅茶店，事後甲○○拿3萬元給伊，因本來說要請伊吃
    飯，但伊沒空，所以拿3萬元給伊，叫伊帶林義基、鄭均煌
    去吃飯，可是林義基、鄭均煌說不用，伊乃拿1萬元給林義
    基，是因為他向伊借錢云云。經查：
  (一)被告甲○○曾委託告訴人丙○○辦理房屋買賣及貸款事宜發
    生債務糾紛，被告甲○○於97年1月22日上午11時許與告訴
    人丙○○約在上開泡沫紅茶店談判，告訴人丙○○偕同告訴
    人乙○○赴約，被告丁○○、同案被告林義基、鄭均煌及林
    俊宏均在場，告訴人丙○○當場簽發本票4紙，由告訴人丙○○、乙○○共同簽署承諾書1份，及同日下午1至2時許，
    鄭均煌駕車載被告簡誌廷、林義基及告訴人乙○○至日盛銀
    行樹林分行，乙○○提領案外人張林月卿帳戶內20萬元後交
    予被告林義基，再返回泡沫紅茶店後，同案被告林義基交付
    該20萬元予被告甲○○，被告甲○○將其中3萬元交付予被
    告丁○○，被告丁○○交付1萬元予同案被告林義基，事後
    告訴人丙○○於同年1月24日報警，於同年1月25日下午1時
    許，在該泡沫紅茶店為警查獲被告甲○○等人，並扣得上開
    物品等事實，業據被告甲○○、丁○○坦認不諱，核與同案
    被告林義基、鄭均煌、林俊宏之供述及證人即告訴人丙○○
    、乙○○之證述情節相符，並有贓物認領保管單1紙、大安
    分局搜索扣押筆錄暨扣押物品目錄表1份、扣押物品照片6張
    、承諾書影本1份、日盛銀行個人理財處97年12月31日銀字
    第0972W00141390號函暨張林月卿交易傳票影本1份（見偵查
    卷第56至62、132至133、135、222頁、原審卷第91至93頁）
    在卷可稽，是被告甲○○等人前開供述核與事實相符，堪以
    採信。
  (二)再被告甲○○、丁○○與同案被告林義基、鄭均煌、林俊宏
    共同基於恐嚇之犯意聯絡，於97年1月22日上午11時許，在
    前開泡沫紅茶店，共同以言語對告訴人丙○○及乙○○恫嚇
    稱：如果不給錢，就到山上住或甲○○家住3、4天，將錢準
    備好等加害其生命、身體、自由之事，致告訴人丙○○及乙○○心生畏懼等情，亦據證人丙○○於警詢時證稱：林建生
    （即甲○○，下同）告知我：「到山上住或林建生家住3、4
    天，並將錢準備好」；林俊宏揚言如果不交付金錢的話，要
    將我帶到山上及住家關幾天等語（見偵查卷第10、13頁），
    於偵訊時具結證稱：林建生及他帶來的友人跟我說要處理不
    處理隨便我，不然就要帶我去上山，我覺得害怕，他們都圍
    在我和乙○○旁邊；林俊宏、鄭均煌、丁○○說如果我不給
    錢，就帶我去山上住，我很害怕等語（見偵查卷第157、159
    、229頁），而於原審審理時具結證稱：林建生說如果我不
    簽，要帶我去山上或林建生家住3、4天，把錢準備好；在泡
    沬紅茶店沒有聽到任何人說到車子買賣的事，也沒有聽到有
    人談論借錢的事；大部分是林建生講，其他人幫腔，就是叫
    我趕快跟林建生處理，他們其他人都有這樣說等語（見原審
    卷第158頁反面、第159頁反面、第160頁）甚明，核與證人
    乙○○於偵訊時具結證述：林建生等人說如果丙○○不給錢
    ，就要帶我們去山上住3天，我覺得害怕；當天在場的林建
    生、林俊宏、丁○○、林義基、鄭均煌都有說要帶我去山上
    住，我很害怕；鄭均煌及丁○○在我去領錢之前，有跟我說
    ，我錢付不出來，不去領的話，就要去山上或他們家住3天
    ；丁○○、林義基、鄭均煌恐嚇我，林建生、林俊宏則在一
    旁等語（見偵查卷第158、159、227、228頁），於原審審理
    時具結證述：鄭均煌、丁○○說如果今天沒有拿到錢的話，
    沒有解決事情，就要帶我們去山上或家裡坐坐，他們說這些
    話時，其他人都沒有說話，後來丁○○、林義基、鄭均煌其
    中一人說趕快把事情解決，我不記得何人說的；整個過程中
    沒有聽到有人討論車子買賣的事情、沒有聽到被告他們說借
    錢的事等語（見原審卷第163、164頁）等情節，衡諸證人丙○○、乙○○前後證述一致，且互核相符，而被告甲○○對
    其先前曾委託告訴人丙○○辦理房屋買賣及貸款乙事並不爭
    執，惟主張丙○○辦理上開事項造成伊受有損害須負賠償義
    務乙節，雙方認知尚有差距，被告甲○○於偵訊及原審審理
    時自承：93年丙○○幫我「秋岑公司」辦貸款，他當時跟我
    說你是老闆名下沒有財產，到銀行調不到款，他用我名義買
    一間房子，貸款400萬，他說貸款他會繳，因我沒有要買房
    子，只是辦貸款方便，他說等公司貸款下來，他會將房子賣
    掉或處理，不會讓我背貸款，他2期沒繳房貸，銀行通知我
    貸款沒繳，他手機又聯絡不到，我帶人去看房子，鄰居說該
    房子有人自殺，沒人敢買，原先屋主賣200多萬，我當時找
    丙○○找不到人，他買200萬出頭卻要我背400萬貸款，房屋
    還被拍賣，我信用破產，那時我開始找不到丙○○，直到97
    年1月14日在台北地院遇到丙○○才跟他提房子貸款之事，9
    7年1月14至22日間，我有跟丙○○電話聯絡相約見面，電話
    中沒有達成共識，1月22日是第一次約見面等語（見偵查卷
    第141至142頁、原審卷第248頁）甚明，苟被告甲○○等人
    未出言恐嚇告訴人丙○○、乙○○者，何以丙○○遽然於當
    日同意給付賠償高達150萬元？故丙○○、乙○○前開證述
    情節，堪以採信。另徵諸鄭均煌於偵訊時供稱：丁○○找我
    去買一部車子，我去那裡談車子的事云云（見偵查卷第200
    頁），核與同案被告林義基於偵訊時供稱：是丁○○找我去
    的，因為我要丁○○幫我找車云云（見偵查卷第199頁），
    及被告丁○○於偵訊時供稱：鄭均煌要透過我賣車給林義基
    ，當時因為我在泡沫紅茶店，所以叫他們二個人來云云（見
    偵查卷第202頁）互核並不相符，是鄭均煌、林義基與被告
    丁○○是否於前開時、地洽談車輛買賣事宜，顯有疑義，況
    被告丁○○於警詢時已供稱：我與林建生、林俊宏及對方二
    人在店內談事情，之後我打電話叫林義基前來等語（見偵查
    卷第25頁），核與被告甲○○於偵訊時供述：我及林俊宏、
    丁○○談賠償的事等語（見偵查卷第141至142頁）相符，則
    被告丁○○、鄭鈞煌、林義基辯稱：渠等在場談論車子的事
    情，對於甲○○與丙○○間洽談內容不清楚、也未參與云云
    ，即屬事後推諉卸責之詞，不足採信。故被告甲○○等人於
    前開時、地，以上開言語恐嚇證人丙○○、乙○○之事實，
    堪以認定。
  (三)復查被告甲○○、丁○○與同案被告林義基、鄭均煌與林俊
    宏共同基於妨害行動自由之犯意聯絡，於97年1月22日下午1
    至2時許間，由被告丁○○、林義基、鄭均煌強押告訴人乙○○至日盛銀行樹林分行領款乙節，據證人丙○○於警詢、
    偵訊及原審審理時具結證稱：丁○○、鄭均煌、林義基挾持
    乙○○至銀行領款；因林建生、林俊宏、丁○○、鄭均煌、
    林義基說如果不領錢就要把我們帶走；乙○○是被押著去領
    錢，就是鄭均煌、丁○○、林義基先站起來，乙○○就跟他
    們出去，他們有無強拉乙○○我忘記了；（為何由乙○○去
    領錢？）因為甲○○要求我留下來，要乙○○去領錢等語（
    偵查卷第13、229頁、原審卷第159頁），及證人乙○○於警
    詢、偵訊及原審審理時證稱：對方挾持我至銀行領款；我是
    被押著去領錢；我有跟他們說我要開自己的車去，但丁○○
    、林義基、鄭均煌說不行，要我坐他們的車，他們三個人押
    我上車；我沒有說我車被拖吊而要借車，我車子停在停車格
    ；我是非自願上車的，丁○○、林義基一人拉我一邊的手，
    押我上車的；林義基跟我一起進銀行，他站在我旁邊看我領
    錢，他跟我進去是怕我報警，他沒有上廁所，我領錢時他從
    頭到尾都在站我旁邊；林建生叫丁○○、林義基、鄭均煌帶
    我去銀行領錢；我領錢後交給林義基，是他叫我交給他的；
    林建生叫丙○○在泡沫紅茶店等，並叫其他三位被告跟我去
    領錢；（為何你一個人在銀行時不報警？）因為丙○○在他
    們手上，且還有餘款沒付，可以等付餘款時再報警等語（見
    偵查卷第14、158、227頁、原審卷第163、164頁反面）之情
    節大致相合，是證人丙○○、乙○○前後證述相符；況證人
    乙○○於97年1月22日上午11時33分許，駕駛車號4818-EM號
    自小客車至案發現場，將該車停放在臺北縣板橋市○○路○
    段99之2號前編號11號之汽車停車位，停車時數3小時，並未
    有違規拖吊等情，業據證人乙○○證述明確，有證人乙○○
    提出之現場照片9張及收費單據1紙、臺北縣政府交通局98年
    9月11日北交營字第0980756360號函暨所附通知單及收據查
    詢表乙份、臺北縣政府警察局板橋分局98年9月14日北縣警
    板交字第0980036840號函1份（見原審卷第182、216、226至
    228頁）在卷可稽，是證人乙○○既於案發時駕駛該車至現
    場，倘若係自願前往銀行領款，何須向被告甲○○謊稱車輛
    遭拖吊而由素不相識之被告鄭均煌等人開車陪同前往？要與
    常理不合。況被告甲○○事後交付3萬元予被告丁○○，且
    被告丁○○交付1萬元予被告林義基，作為渠等之報酬乙節
    ，業據被告甲○○於警詢時供稱：伊給丁○○現金3萬元，
    因請朋友幫忙包紅包等語（見偵查卷第19頁），及被告林義
    基於警詢時供稱：林建生分1萬元給我；是丁○○叫我陪同
    去領錢的等語（見偵查卷第36頁）至明，足見被告甲○○有
    分配報酬予被告丁○○、同案被告林義基，則被告甲○○辯
    稱：我拿3萬元給丁○○，因為本來要請他吃飯，後來沒有
    空，所以拿錢給丁○○云云（見偵查卷第219、220頁、原審
    卷第73頁），及被告丁○○辯稱：甲○○給我3萬元，是因
    為本來要請我吃飯，但他沒空，所以拿3萬元給我叫我帶林
    義基、鄭均煌去吃，我沒有分給他們或請他們吃飯，因為他
    們說不用，我拿1萬元給林義基，是他向我借的云云（見原
    審卷第74頁），及同案被告林義基辯稱：我向丁○○借1萬
    元云云，顯係渠等事後彼此迴護之詞，不足採信。故被告甲○○等人基於妨害自由之犯意聯絡，由被告丁○○、同案被
    告林義基、鄭均煌三人強押證人乙○○至日盛銀行樹林分行
    領款之事實，堪予認定。另被告丁○○於前往日盛銀行樹林
    分行之途中曾下車乙節，固為證人乙○○所不否認，然證人
    乙○○既遭被告丁○○、林義基、鄭均煌三人強押前往領款
    等情，已如上述，縱使被告丁○○中途因另有他事而下車，
    仍無礙於證人乙○○之行動自由遭剝奪之事實，故被告丁○○有無於前往銀行領款途中始終在場，並非所問。
  (四)綜上所述，被告甲○○、丁○○與同案被告林義基、鄭均煌
    、林俊宏等人於前開時地，恐嚇證人丙○○、乙○○，並強
    押證人乙○○前往上開日盛銀行提領現金，剝奪其行動自由
    之事實，洵堪認定。本件事證已臻明確，被告甲○○、簡誌
    廷二人犯行堪以認定。
二、論罪科刑：
  (一)核被告甲○○、丁○○所為，係犯刑法第305條之恐嚇危害
    安全罪及同法第302條第1項之剝奪行動自由罪。被告甲○○
    、丁○○二人與同案被告林義基、鄭均煌、林俊宏等人就上
    開恐嚇、妨礙自由犯行，有犯意聯絡與行為分擔，為共同正
    犯。被告二人以一恐嚇行為同時對告訴人丙○○、乙○○為
    之，係一行為同時觸犯數相同罪名，為想像競合犯，依刑法
    第55條之規定，各以一恐嚇罪處斷。又被告甲○○、丁○○
    所犯上開二罪之間，係犯意個別，行為互殊，應予分論併罰
    。再被告甲○○因業務侵占案件，經板橋地院判處有期徒刑
    10月確定，因傷害案件，經板橋地院判處拘役58日，嗣入監
    接續執行，於92年4月7日執行完畢出監等情，有被告前案紀
    錄表1份可證，是其受徒刑之執行完畢後，5年以內故意再犯
    本件有期徒刑以上之上開二罪，為累犯，應依刑法第47條第
    1項之規定，加重其刑。
  (二)有關證據能力部分：刑事訴訟法第159條第1項雖規定，被告
    以外之人於審判外之言詞或書面陳述，除法律有規定外，不
    得作為證據。惟同法第159條之5明定：「被告以外之人於審
    判外之陳述，雖不符前4條之規定，而經當事人於審判程序
    同意作為證據，法院審酌該言詞陳述或書面陳述作成時之情
    況，認為適當者，亦得為證據。當事人、代理人或辯護人於
    法院調查證據時，知有第159條第1項不得為證據之情形，而
    未於言詞辯論終結前聲明異議者，視為有前項之同意。」，
    其立法理由在於傳聞證據未經當事人之反對詰問予以核實，
    乃排斥其證據能力，惟當事人如放棄對原供述人之反對詰問
    權，於審判程序表示同意該等傳聞證據可作為證據，此時，
    法院除認該傳聞證據欠缺適當性外，自可承認其證據能力。
    又當事人、代理人或辯護人於調查證據時，知有刑事訴訟法
    第159條第1項不得為證據之情形，卻表示「對於證據調查無
    異議」、「沒有意見」等意思，而未於言詞辯論終結前聲明
    異議者，應視為已有將該等傳聞證據採為證據之同意。亦有
    最高法院93年度台上字第3533號、94年度台上字第2976號判
    決可資參照，本案被告甲○○、丁○○及檢察官於原審及本
    院審判期日，對於上列經原審及本院調查之證據方法，均表
    示對證據能力不爭執，復於審判期日就原審及本院一一提示
    之前揭證據方法於言詞辯論終結前，均未就所調查之證據主
    張有刑事訴訟法第159條第1項不得為證據之情形，參照上開
    說明，本案經調查之證據，均有證據能力。
三、不另為無罪諭知部分：
  (一)公訴意旨另以：被告甲○○、丁○○、林義基及鄭均煌、林
    俊宏共同基於妨害自由之犯意聯絡，於97年1月22日上午11
    時許，於上址泡沫紅茶店與丙○○談判時，阻止告訴人丙○○與乙○○離去，剝奪告訴人丙○○、乙○○之行動自由，
    因認被告甲○○等人涉犯刑法第302條之妨害自由罪嫌等語
    。公訴人認被告甲○○等人涉犯前開犯行，無非以告訴人丙○○、乙○○之指訴、被告甲○○等人之供述、扣案之本票
    及承諾書為其主要論罪。
  (二)按犯罪事實應依證據認定之，無證據不得認定其犯罪事實；
    又不能證明被告犯罪者，即應諭知無罪之判決。刑事訴訟法
    第154條第2項、第301條第1項分別定有明文，又按刑法以非
    法方法剝奪人之行動自由罪，係指無權之人，於私行拘禁而
    外，將被害人置於自己實力支配之下妨害其行動自由者而言
    。最高法院94年度臺上字第5517號判決要旨可資參照，苟被
    害人並未受控於行為人之實力支配而喪失其行動自由，縱稍
    有懼於行為人之威勢，亦難謂係該當於本罪。訊據被告甲○○、丁○○堅決否認有何妨礙行動自由之犯行，均辯稱：斯
    時有員警前來該泡沫紅茶店取締電玩，如確有不法情事，丙○○等人可以即時向員警反應等語。經查：
  1.於前開時、地，被告甲○○與證人丙○○談判期間，曾有警
    察至該泡沫紅茶店查緝違規電玩乙節，業據被告甲○○等人
    坦認屬實，核與證人丙○○、乙○○證述之情節相符，且衡
    諸證人丙○○、乙○○兼為本案被害人，渠等上開證述不利
    於被告甲○○等人，自無袒護被告等人之理，故證人丙○○
    、乙○○稱於前開時、地，有警察到場等語，堪以採信。至
    臺北縣政府警察局廣福派出所、板橋分局雖函覆本院稱並無
    員警於前開時、地取締電玩等情，有臺北縣政府警察局土城
    恩局98年2月24日北縣警土刑刑字第0980006303號函暨廣福
    派出所偵辦刑事案件配分總表1份、臺北縣政府警察局板橋
    分局98年5月15日北縣警板刑字第0980017747號函1份（見原
    審卷第107至111、138頁）附卷，然被告甲○○等人均坦認
    在卷及證人丙○○、乙○○亦為相同之證述，且被告甲○○
    供稱：泡沫紅茶店擺放一般遊戲電玩，並非賭博電玩，我幫
    老闆求情，警察說人家舉發第二次，警察本來要拍照，後來
    經我們求情，沒有拍照也沒有開單，叫老闆娘立即改善，警
    察要老闆娘趕快把台子移走，不要再讓警察看到等語（見原
    審卷第165頁反面）明確，則前開函文或因員警未予詳實紀
    錄或疏漏記載執勤內容，自不能據此認被告甲○○等人前開
    供述及證人丙○○等證述不實，附此敘明。則被告等人與告
    訴人丙○○、乙○○既係於公眾得自由出入之泡沫紅茶店就
    被告甲○○與告訴人丙○○前開債務問題進行談判，苟被告
    甲○○等人有妨害證人丙○○、乙○○之行動自由犯意者，
    何以在公眾得自由出入的場所為之，使渠等之犯行曝露而輕
    易使外人知悉？顯與常情不合，故被告甲○○等人辯稱：渠
    等並無妨礙行動自由之犯意等語，並非無據。
  2.參酌證人丙○○於偵訊時證稱：丁○○跟警察交談，因為警
    察一進來，被告就先跟警察打招呼，跟警察很熟，我不知道
    該怎麼處理；（警察到場可以脫身，為何不呼救？還繼續被
    強押著？）因為警察有跟被告打招呼，我認為被告跟警察有
    熟等語（見偵查卷第229頁），於原審審理時證稱：泡沫紅
    茶店比較小，是在店裡談，不是包廂，任何人都可以進去；
    （泡沫紅茶店為開放空間，期間又有警察取締電玩，如果遭
    受不法，為何沒有向警察反應？）好像有看到丁○○跟警察
    打招呼，且當時好像在簽切結書，所以想先簽完可以離開等
    語（見原審卷第158、159頁反面、第160頁）；及證人乙○○於偵訊時證稱：（如果被妨害自由及恐嚇，為何警察到場
    不呼救？）因為丁○○當場有叫出其中一個警察的名字，我
    覺得被告認識警察，警察會官官相護等語（見偵查卷第228
    頁），於原審審理時證稱：（你當時為何不向警察反應？）
    丁○○向警察打招呼，感覺上很熟，所以不知道會怎樣，當
    時感覺就是沒有辦法行動；警察來時，林建生指示其他被告
    把本票及承諾書收起來等語（見原審卷第164頁反面），是
    以，員警負有偵查犯罪、維持社會治安之職責，且為一般民
    眾遭受不法侵害時求救之對象，此為一般民眾所得認知的，
    告訴人丙○○、乙○○未及時向員警求助之原因僅因渠等主
    觀臆測員警與被告丁○○熟識而有偏頗之虞，顯難以此推認
    被告甲○○等人已將告訴人丙○○、乙○○置於自己實力支
    配之下而妨害渠等行動自由。
  (三)綜上，被告甲○○、簡誌廷等人雖於前開時、地與告訴人丙○○洽談賠償事宜時，渠等曾出言恐嚇告訴人丙○○等，已
    如前述，惟被告甲○○等並無其他客觀上具體行為或動作阻
    止告訴人等離去或剝奪其等行動自由，縱使告訴人二人稍有
    懼於被告等之人多勢眾威勢，亦難謂被告甲○○、簡誌廷妨
    害告訴人二人之行動自由。此外，復查無其他積極證據證明
    被告等有何妨礙自由之犯行，自不能認定被告甲○○、簡誌
    廷犯罪，本應就此為無罪之諭知，然公訴意旨認此部分與前
    開論罪科部分有實質上一罪關係，爰不另為無罪之諭知。
四、原審以被告甲○○、簡誌廷之犯行明確，適用刑法第28條、
    第305條、第302條第1項、第55條、第47條第1項、第51條第
    5款、第41條第1項前段，刑法施行法第1條之1第1項、第2項
    前段規定，並審酌被告甲○○有上述科刑紀錄，其素行非佳
    ，且不循正當管道處理債務糾紛，竟挾眾人之勢，恃強凌弱
    ，以達己欲，對被害人權益及社會整體治安有重大損害，且
    迄未與告訴人丙○○、乙○○和解賠償渠等所受損害，而被
    告丁○○年輕力壯，身體健全，竟貪圖己利，以非和平方式
    討債，犯後否認犯行之態度，惟被告丁○○素行尚可，此有
    被告前案紀錄表附卷足參，及渠等犯罪之動機、手段、目的
    、生活狀況、智識程度等一切情狀，分別認被告甲○○共同
    以加害自由之事，恐嚇他人致生危害於安全，累犯，處有期
    徒刑4月，如易科罰金，以新臺幣1千元折算1日，又共同以
    非法方法，剝奪人之行動自由，累犯，處有期徒刑4月，如
    易科罰金，以新臺幣1千元折算1日，並定應執行有期徒刑6
    月，如易科罰金，以新臺幣1千元折算1日；被告丁○○共同
    以加害自由之事，恐嚇他人致生危害於安全，處有期徒刑3
    月，如易科罰金，以新臺幣1千元折算1日；又共同以非法方
    法，剝奪人之行動自由，處有期徒刑3月，如易科罰金，以
    新臺幣1千元折算1日，定應執行有期徒刑4月，如易科罰金
    ，以新臺幣1千元折算1日，並說明扣案之中空鐵棍、槍型瓦
    斯噴霧器、不具殺傷力玩具槍、雙節棍、開山刀及甩棍各1
    支，分別係案外人林宗漢、葉芥銘所有，均與本案被告等人
    之恐嚇、妨礙自由犯行無涉等情，業據被告甲○○等人供述
    明確，核與案外人林宗漢、葉芥銘於警詢及偵訊時證述之情
    節相符，並有大安分局搜索扣押筆錄暨扣押物品目錄表2份
    （見偵查卷第116至118、122至124頁）附卷可證，是自無庸
    併予宣告沒收等，經核尚屬妥適，被告甲○○、簡誌廷上訴
    否認犯行，均不足採，是渠二人之上訴為無理由，應予駁回
    。
據上論斷，應依刑事訴訟法第368條，判決如主文。
本案經檢察官黃朝貴到庭執行職務。
中    華    民    國    99    年    5    月    14     日
                  刑事第二十三庭  審判長法  官  許宗和
                                        法  官  林海祥
                                        法  官  潘進柳
以上正本證明與原本無異。
如不服本判決，應於收受送達後10日內向本院提出上訴書狀，其
未敘述上訴之理由者並得於提起上訴後10日內向本院補提理由書
（均須按他造當事人之人數附繕本）「切勿逕送上級法院」。
                                        書記官  任正人
中    華    民    國    99    年    5     月    14    日
附錄：本案論罪科刑法條全文
刑法第302 條第1 項：
私行拘禁或以其他非法方法，剝奪人之行動自由者，處5 年以下
有期徒刑、拘役或300 元以下罰金。
刑法第305 條：
以加害生命、身體、自由、名譽、財產之事，恐嚇他人致生危害
於安全者，處2 年以下有期徒刑、拘役或300 元以下罰金。

司法院資訊處製作；財團法人民間司法改革基金會備份。
